臺灣高等法院刑事裁定
111年度毒抗字第404號
抗  告  人  
即  被  告  陳致宏



上列抗告人即被告因違反毒品危害防制條例案件，不服臺灣新北
地方法院中華民國111年3月31日准予強制戒治裁定（111年度毒
聲字第355號），提起抗告，本院裁定如下：
    主  文
抗告駁回。                                              
    理  由
一、原裁定意旨略以：抗告人即被告甲○○（下稱被告）因施用第
    一級毒品案件，前經臺灣新北地方法院以110年度毒聲字第2
    288號裁定觀察勒戒後，認有繼續施用毒品傾向一節，有該
    上開裁定、本院被告前案紀錄表及法務部○○○○○○○○函送之有
    無繼續施用毒品傾向證明書、有無繼續施用毒品傾向評估標
    準紀錄表在卷可查，依毒品危害防制條例第20條第2項後段
    規定，檢察官聲請令入戒治處所施以強制戒治，於法有據，
    應予准許等語。
二、抗告意旨略以：心理師評估粗糙草率，且毒癮者為病人，何
    以將已執行完畢之前科犯罪紀錄納入評估，顯無客觀統一標
    準可資判斷無施用毒品傾向云云，指摘原裁定不當。
三、按觀察、勒戒後，檢察官或少年法院（地方法院少年法庭）
    依據勒戒處所之陳報，認受觀察、勒戒人有繼續施用毒品傾
    向者，檢察官應聲請法院裁定或由少年法院（地方法院少年
    法庭）裁定令入戒治處所強制戒治，其期間為6個月以上，
    至無繼續強制戒治之必要為止，但最長不得逾1年，毒品危
    害防制條例第20條第2項定有明文。次按有無繼續施用毒品
    傾向之評估標準，並非完全以受勒戒人勒戒後之結果為準，
    勒戒前之各種情況，仍應作為評估之依據。依勒戒處所評分
    說明手冊規定，係以前科紀錄與行為表現、臨床評估、社會
    穩定度，三項合併計算分數，每一大項皆有靜態因子與動態
    因子。而關於有無繼續施用毒品傾向之評估標準，法務部業
    於民國110年3月26日以法矯字第11006001760號函修正頒布
    「有無繼續施用毒品傾向評估標準紀錄表」、「有無繼續施
    用毒品傾向評估標準評分說明手冊」，上開評分說明手冊載
    明判定之原則：「受觀察勒戒人入所後，經過2週時間的觀
    察、勒戒，由處所及醫療人員依據其各項紀錄、資料及觀察
    勒戒期間之行為表現，加以評分。在勒戒人入所4至6週後，
    可再做一次評估以做必要之評分修正。每一大項皆有靜態因
    子與動態因子。先以靜態因子分數評分，靜態因子分數總分
    在60分（含）以上為『有繼續施用毒品傾向』；60分以下，與
    動態因子分數相加，如果總分在60分（含）以上，為『有繼
    續施用毒品傾向』」，又評估標準紀錄表及說明手冊中「前
    科紀錄與行為表現」之第1題及第3題之計分方式修正如下(
    餘無修正)：㈠第1項「毒品犯罪相關司法紀錄」：計分方式
    修正為每筆(次)5分，總分上限為10分；㈡第3項「其他犯罪
    相關紀錄」：計分方式修正為每筆(次)2分，總分上限為10
    分。是被告有無繼續施用毒品傾向，係依具體個案之臨床實
    務及相關事證等情綜合判定，有其相當之專業依據及標準，
    且涉及專門醫學，又衡酌強制戒治之目的，係為協助施用毒
    品者戒斷毒品之心癮及身癮所為之一種保安處分類型，而該
    評估標準係將與判斷有無繼續施用傾向之相關因素加以列舉
    及量化，適用於每一位受觀察、勒戒處分之人，具一致性、
    普遍性、客觀性，以利執法者判定受勒戒人有無繼續施用毒
    品傾向，倘其評估由形式上觀察，無擅斷或濫權等明顯不當
    情事，法院應予尊重。
四、經查：
㈠、被告前因施用第一級毒品，經臺灣新北地方法院以110年度毒
    聲字第2288號裁定准予觀察勒戒，經送法務部○○○○○○○○附設
    勒戒處所施以觀察勒戒後，經該所醫師評定為「有繼續施用
    毒品傾向」，此有上開裁定、及該所111年3月18日北所衛字
    第11113000530號函暨所附之「有無繼續施用毒品傾向證明
    書」及「有無繼續施用毒品傾向評估標準紀錄表」各1份在
    卷足憑（毒偵字第3627號卷第196至199頁）。是原審依毒品
    危害防制條例第20條第2項後段規定，准予令入戒治處所施
    以強制戒治，並無不合。
㈡、被告固以前詞指摘原裁定不當。惟被告於執行觀察勒戒期間
    ，經法務部○○○○○○○○附設勒戒處所評分結果，其各項評分結
    果如下：1.「前科紀錄與行為表現」之靜態因子與動態因子
    合計得分為37分。包括：⑴毒品犯罪相關司法紀錄「有，9筆
    」，計10分；⑵首次毒品犯罪年齡為「20歲以下」，計10分
    ；⑶其他犯罪相關紀錄「有，6筆」，計10分；⑷入所時尿液
    毒品檢驗為「一種毒品反應」，計5分；上開四項靜態因子
    合計為35分。⑸所內行為表現無重度、輕中度違規，持續於
    所內抽菸，動態因子評定計2分。2.「臨床評估」之靜態因
    子與動態因子合計得分為37分。包括：⑴物質使用行為：多
    重毒品濫用為「有，種類：海洛因、安非他命」，計10分；
    合法物質濫用為「有，種類：菸」，計2分；使用方式為「
    有注射使用」，計10分；使用年數為「超過1年」，計10分
    ；上開⑴靜態因子合計為32分。⑵精神疾病共病（含反社會人
    格）經評定為「無」，計0分；⑶臨床綜合評估（含病識感、
    動機、態度、就醫意願）經評定為「偏重」，計5分；上開⑵
    ⑶兩項動態因子合計為5分。3.「社會穩定度」之靜態因子與
    動態因子合計得分為0分。包括：⑴工作為「全職工作（輕隔
    間）」，計0分；⑵家人藥物濫用「無」，計0分；⑶入所後家
    人是否訪視為「有，1次」，計0分；⑷出所後是否與家人同
    住為「是」，計0分。上開「前科紀錄與行為表現」、「臨
    床評估」、「社會穩定度」三項之總分合計為74分（靜態因
    子共計67分，動態因子共計7分），已達「有繼續施用毒品
    傾向」之評估標準。而上揭評估係該勒戒處所相關專業知識
    經驗人士在被告觀察勒戒期間，依其本職學識綜合上開各節
    評估，具有科學驗證而得出被告有繼續施用毒品傾向之結論
    ，且分數計算並無錯漏，足認上開評估並無顯然不當之狀況
    。被告空言指摘評估草率云云，顯非有據。至抗告意旨又主
    張前案犯罪紀錄不應納入評估云云，惟依前述評估標準，犯
    罪紀錄僅是靜態因子項目之一，且區分毒品犯罪相關與其他
    犯罪紀錄，而犯罪紀錄納入有無繼續施用毒品傾向之評估項
    目，亦係經醫療人員本於各項客觀資料及專業判斷所得之統
    一基準，目的在於使具繼續施用毒品傾向之毒癮者接受戒治
    處分之治療，俾使其戒除毒癮，被告執此指摘原裁定不當，
    亦屬無據。
五、綜上，原審依毒品危害防制條例第20條第2項後段規定，裁
    定被告令入戒治處所施以強制戒治，期間為6個月以上，至
    無繼續強制戒治之必要為止，但最長不得逾1年，核無違誤
    。本件抗告為無理由，應予駁回。  
據上論斷，應依刑事訴訟法第412 條，裁定如主文。
中　　華　　民　　國　　111 　年　　5 　　月　　31　　日
                  刑事第二十二庭審判長法　官  王美玲
                                      法　官  陳銘壎
                                      法　官  汪怡君
以上正本證明與原本無異。
不得再抗告。
                                      書記官  高妤瑄
中　　華　　民　　國　　111 　年　　6 　　月　　1 　　日